台灣高等法院民事判決　八十九年度重上字第四○二號
　　上　訴　人　乙○○
　　　　　　　　丙○○
　　　　　　　　甲○○
　　　　　　　　宏昇興業有限公司
　　法定代理人　劉惠珍
右當事人間土地所有權移轉登記事件，上訴人對於中華民國八十九年六月二十一日台
灣台北地方法院八十九年度重上字第四○二號第一審判決提起上訴，本院判決如左：
    主　　文
上訴駁回。
第二審訴訟費用由上訴人乙○○負擔百分之八十四，上訴人丙○○、甲○○各負擔百
分之四，上訴人宏昇興業有限公司負擔百分之八。
    事    實
甲、上訴人方面：
壹、聲明：
一、原判決廢棄。
二、被上訴人應將坐落台北市○○段○○段五二地號土地按附圖甲部分所示面積五○
    七平方公尺、乙部分所示面積三八八平方公尺辦理分割登記後，再將甲部分土地
    所有權應有部分一萬分之四、九三四移轉登記予上訴人乙○○、應有部分一萬分
    之六二○移轉登記予上訴人甲○○、應有部分一萬分之六二○移轉登記予上訴人
    丙○○、應有部分一萬分之一、二七九移轉登記予上訴人宏昇興業有限公司；乙
    部分土地所有權全部移轉登記予上訴人乙○○。
三、第一、二審訴訟費用由被上訴人負擔。
貳、陳述：除與原判決記載相同者外，補稱：
一、上訴人前於八十二年二月間，基於其與被上訴人間就系爭土地所簽訂之買賣契約
    ，對被上訴人起訴請求所有權移轉登記事件，該事件雖經台灣台北地方法院以八
    十二年度重訴字第三七五號及本院以八十二年度上字第一八五二號判決上訴人敗
    訴確定在案，該確定終局判決所持理由，除認上訴人之請求欠缺權利保護必要之
    要件外，並就系爭土地買賣契約是否有效等實體問題，表示其法律上意見，惟此
    乃屬程序上理由，仍不發生既判力，上訴人非不得就訴訟標的之法律關係，更行
    起訴，要無民事訴訟法第四百條第一項所規定既判力之適用 (最高法院十八年上
    字第二一七號、第二十七年上字第一六八八號判例參照) 。詎被上訴人無視前案
    確定判決理由論斷基礎，徒以前案確定判決，曾就系爭土地買賣契約是否有效表
    示其法律意見，即遽認上訴人提起本案請求被上訴人移轉系爭土地所有權事件，
    有違一事不再理原則，且不得為與前案確定判決意旨相反之主張，於法有所未合
    。
二、被上訴人周光明業經祭祀公業周元榮全體派下員選任為該公業管理人，被上訴人
    周光明已合法取得祭祀公業周元榮管理人地位，且該公業下員周天送等四百九
    十七員除於七十八年十一月二十六日決議授權被上訴人出售除祖厝外之祭祀公業
    財產外、其他下員周清枝等一百五十一位派下員復八十二年十二月十一日一致
    同意承認周天送等人授權被上訴人處分系爭土地之決議，上開下員扣除周正元
    等五十七人外，其餘周天送等五九一人，嗣後經台北市大安區公所審核結果，又
    確認渠等為祭祀公業周元榮派下員，而核發派下員證明書，已逾該公業全體派下
    員九百三十七人之半數，則渠等自得授權並追認被上訴人處分系爭土地，而使該
    買賣契約對祭祀公業周元榮全體派下員發生效力。
三、兩造間於八十一年十一月二日就系爭五二０地號內如附圖甲部分所示面積五０七
    平方公尺土地及同地號乙部分所示面積三八八平方公尺土地簽訂之買賣契約，業
    已成立生效：
(一)、公同共有土地之處分，倘經共有人過半數及其權利合計過半數之同意行之者，即
    生處分之效力，縱未經同意處分之共有人依土地法第三十四條之一第二項及第五
    項之規定，踐行通知之義務者，亦僅對其他共有人應負賠償責任之問題，對於處
    分共有土地之效力，尚無影響。
(二)、祭祀公業之財產為全體派下員公同共有，則有關祭祀公業之財產，自得經由全體
    派下員依土地法第三十四條之一第五項準用同條第一項規定，以公同共有人過半
    數及潛在應有部分合計過半數之同意行之。
(三)、祭祀公業土地經派下員依土地法第三十四條之一第五項準用同條第一項之規定，
    以公同共有人過半數及潛在應有部分合計過半數之同意授權共有人一人或數人為
    之處分者，對於不同意處分之共有人，乃屬法定代理，自無庸經事後承認，其就
    公同共有物之處分，仍對全體公同共有人發生效力。
(四)、被上訴人所持以抗辯系爭土地買賣契約尚未合法成立生效之論據，與土地法第三
    十四條之一第一項、第五項及祭祀公業土地清理要點之規定以及繼承法則有違，
    ：
１、祭祀公業派下權之存否，係屬私權事項，其派下員資格之取得乃因繼承關係而取
    得，並不以民政單位核發派下員證明書為必要，縱七十八年十一月十六日所為決
    議之派下員未取得民政單位之派下員證明書，亦無礙其派下權之行使。
２、依證人周江生之證詞，已見祭祀公業周元榮其他派下員周清枝等一百五十一位派
    下員，確曾授權證人周江生簽訂卷附派下認定協議書，一致表示承認周天送等四
    百九十七位派下員於七十八年十一月十六日所為授權被上訴人處分系爭土地之決
    議。則渠等於決議出賣系爭土地前，縱未依土地法第三十四條之一第二項之規定
    ，通知其他派下員參與決議，而未踐行通知之義務，亦不影響渠等依土地法第三
    十四條之一第五項準用同條第一項規定，授權被上訴人處分系爭土地之效力，是
    被上訴人經渠等授權與上訴人就系爭土地簽訂之買賣契約，自屬合法成立生效，
３、被上訴人前於八十一年十一月二日與上訴人就系爭土地簽訂買賣契約，雖未經祭
    祀公業周元榮全體派下員一致同意，惟被上訴人就系爭土地之買賣契約，既經祭
    祀公業周元榮過半數之派下員即周天送等五百九十一員一致同意或承認授權處分
    ，則依前開說明，被上訴人與上訴人間就系爭土地所為之買賣契約，對不同意處
    分系爭土地之派下員而言，乃屬法定代理之性質，自無庸經不同意處分之派下員
    追認，其與上訴人就系爭土地簽訂之買賣契約，對不同意處分之派下員，仍發生
    效力，況被上訴人及於七十八年十一月廿六日、八十二年十二月十一日分別以決
    議方式一致同意或承認授權被上訴人處分系爭土地之周天送等五九一人，嗣於八
    十五年間，既經台北市大安區公所完成公告並核發派下全員證明書，並選任被上
    訴人為祭祀公業管理人備查，則系爭契約亦因該公業全體派下員承認並選任被上
    訴人為該公業管理人時，而認為有效。
四、證人周江生所提出之規約書稿第八條所載「全體同意」者，應指八十二年十一月
    二十六日同意被上訴人處分系爭土地之祭祀公業周元榮派下員周清枝等一百五十
    一人，應無疑義，乃被上訴人徒以卷附上開規約書稿第八條記載「全體同意」之
    內容，即主張被上訴人處分系爭土地，應經由祭祀公業周元榮全體派下員一致同
    意始生效力，於法即屬無據。
五、被上訴人前於八十一年十一月二日與上訴人乙○○就系爭土地簽訂買賣契約，縱
    未經祭祀公業周元榮全體派下員一致同意，惟被上訴人仍得依土地法第三十四條
    之一第五項準用同條第一項之規定出賣系爭土地，則被上訴人於七十八年十一月
    二十六日經祭祀公業周元榮派下員周天送等四百九十七人決議授權出賣系爭土地
    時，其就已同意授權之派下員，固屬有權代理，但對於不同意出賣系爭土地之派
    下員而言，則屬法定代理之性質，縱未經其他派下員同意，仍應非無權代理，自
    得由八十二年十二月十一日決議出賣系爭土地之其他派下員周清枝等一百五十一
    人，對被上訴人表示同意其出賣系爭土地之行為，法理至明，乃被上訴人完全無
    視土地法第三十四條之一規定之內容，即遽認祭祀公業周元榮派下員周清枝等一
    百五十一人向被上訴人表示同意出賣系爭土地之行為，並不足以發生承認之效力
    ，殊屬無據。
乙、被上訴人方面：
壹、聲明：
一、上訴人之上訴駁回。
二、第一、二審訴訟費用由上訴人負擔。
貳、陳述：除與原判決記載相同者外，補稱：
一、本件之當事人、訴訟標的之法律關係，以及請求，均與本院八十二年度上字第一
    八五二號、台灣台北地方法院八十二年度重訴字第三七五號等確定判決相同，為
    同一案件，上訴人再行起訴，有違一事不再理原則，應屬不合法。
二、上訴人主張祭祀公業於八十二年十二月十一日以決議方式，一致表示承認被上訴
    人無權處分系爭土地云云，被上訴人鄭重否認，蓋自七十八年十一月二十六日之
    派下員會議後，前揭祭公業即未曾舉行派下員會議，上訴人就其主張應負舉證責
    任。
三、被上訴人於判決確定後事隔約三年，才於八十四年七月二十一日造具派下員名冊
    呈請台北市大安區公所八十五年一月十九日北市安民字第五三○號同意備查，再
    經派下員周三準等八二六人推選為管理人，八十五年一月二十二日核准管理人備
    查。備查之後未召開派下員大會，亦為上訴人起訴所自認之事實，本件買賣契約
    無效且經判決確定，派下員自不可能對無效契約再行追認，上訴意旨此部份之主
    張顯違經驗法則及論理法則。
四、姑不論前揭八十二年十二月十一日之協議書，及前揭一百五十一位派下員出具切
    結書之行為，為前揭確定判決既判力所及，上訴人不得再據以之為與判決相反之
    主張，即以系爭買賣契約簽立之時間為八十一年十一月二日，距證人周江生八十
    二年十一月簽定派下認定協議書之時間已達一年之久，而證人周江生於原審已供
    證不知本件買賣情事更無追認云云，當不得使無效契約發生效力，確屬合理之情
    。況依證人周江生所提之規約書第八條規定：「本公業不動產之處分或設定負擔
    ，『全體同意』『經由七十八年十一月二十六日出席派下大會會議之派下員過半
    數同意授權公業管理人為之』始生效力。」等語，是「祭祀公業不動產之處分或
    設定負擔授權經由七十八年十一月二十六日出席派下大會會議之派下員過半數同
    意授權予上訴人為之」乙節，須經全體派下員同意始生效力，即以「全體派下員
    同意」為前揭大會決議生效之條件，至為明確。
五、台北市大安區公所以八十五年十一月十七日北市安民字第五三○號同意備查之派
    下員全員名冊所戴之派下員有九百三十七位，而僅八百二十六位推選周光明為管
    理人，亦有兩造所共認之區公所八十五年一月二十日（八五）北市安民字第二四
    一一號函可稽，並非全體派下員推選周光明為管理人。再者，依七十八年十一月
    二十六日派下大會會議紀錄所載，該次會議係推選周光明為管理人及授權周光明
    依決議之出售條件處分系爭土地，則周光明既未經祭祀公業全體推選為管理人，
    依該規約第七條之規定，自難認前揭祭祀公業全體派下員業同意依七十八年十一
    月二十六日派下員大會授權周光明為處分之行為，則縱使有部分派下員簽署切結
    書，依上揭規約書第七條之規定，亦難認前揭切結書關於承認前揭七十八年十一
    月二十六日之派下員大會部分已生效力，周光明現未獲同意授權處分系爭土地，
    上訴人主張周光明已獲代理權，使系爭買賣契約溯及生效乙節，與事實不符，不
    足採信。
六、上訴意旨主張兩造所訂契約已符合土地法第三十四條之一第四項之規定云云。然
    此相同主張，本院八十二年度土字第一八五二號判決理由欄第四大點即已闡述系
    爭買賣契約無效之原由，足以佐証上訴人主張之事實，業經原確定判決所不採，
    其後執詞爭訟顯失依據。
七、被上訴人前於八十三年五月十一日委請律師發函予上訴人，告以：雙方之買賣契
    約，因不可歸責雙方當事人之事由致契約無效，依法應恢復原狀，「請於文到七
    日內逕向律師事務所洽領新台幣一千萬元」等情。上訴人於收到該函後毫無異議
    ，更委託何國慶先生及該公司黃總經理，一同於八十三年間前往前揭祭祀公業辦
    公處，表明契約無效同意解除，有證人朱樹根、羅宗熹於原審到庭證述明確，兩
    造早已解除契約，是本件上訴人之主張顯無理由。
八、當事人之一方主張契約承擔對他方生效者，即應就契約承擔行為暨該承擔行為經
    他方承認之事實舉証証明之，姑不論上訴人之間如何協議係其內部關係，與被上
    訴人無關，且被上訴人不同意上訴人等將契約之私自轉讓。況本件契約，因祭祀
    公業之派下員未追認管理人周光明之簽訂系爭買賣契約之行為而自始無效。
    理    由
壹、程序方面：
    按法院以原告之訴欠缺訴訟成立要件或未具備當事人適格或保護必要等要件，而
    以程序上理由駁回原告之訴者，不生既判力之問題，原告非不得就訴訟標的之法
    律關係更行起訴。次按判決之既判力，係僅關於為確定判決之事實審言詞辯論終
    結前之狀態而生，故在確定判決事實審言詞辯論終結後所發生之事實，並不受其
    既判力之拘束。經查上訴人前於八十二年二月間係基於其與被上訴人間就系爭土
    地所簽訂之買賣契約，對當時業經祭祀公業周元榮全體派下員中五九一名派下於
    七十八年十一月二十六日決議授權處分系爭土地之被上訴人起訴請求所有權移轉
    登記，該事件雖經台灣台北地方法院以八十二年度重訴字第三七五號及本院以八
    十二年度上字第一八五二號判決上訴人敗訴確定在案，惟查上開判決係以欠缺權
    利保護要件為由而駁回上訴人之請求  (見本院上開判決第八頁第十八行)，依首
    開之說明，本不生既判力之問題，上訴人非不得更行起訴。次查上訴人於本案係
    主張前案確定後，被上訴人周光明業經祭祀公業周元榮派下員周三準等八百二十
    六人推選為該公業管理人，並於八十五年一月二十日經台北市大安區公所以
    (85)北市安民字第二四一一號函准備查，被上訴人周光明已合法取得祭祀公業周
    元榮管理人地位，且該公業之下員周天送等五九一人於七十八年十一月二十六
    日、八十二年十二月十一日分別以決議方式一致同意或承認授權被上訴人處分系
    爭土地，嗣後經台北市大安區公所審核結果，又確認渠等為祭祀公業周元榮派下
    員，而核發派下員證明書，渠等下員人數已逾該公業全體下員之半數，自得
    授權並追認被上訴人處分系爭土地，而使該買賣契約對祭祀公業周元榮全體派下
    員發生效力，爰基於經追認發生效力之買賣契約，請求被上訴人為移轉登記云云
    ，核上訴人前後二案所主張之事實基礎，已有不同，依前揭之說明，前案判決之
    既判力，自不及於前案確定後所發生之事實，並不受既判力之拘束，從而，被上
    訴人抗辯上訴人提起本案請求被上訴人移轉系爭土地所有權事件，有違一事不再
    理原則，且不得為與前案確定判決意旨相反之主張云云，自非可採。
貳、實體方面：
一、本件上訴人起訴主張：上訴人乙○○於八十一年十一月二日與被上訴人分別簽訂
    如附圖所示甲、乙部分之土地買賣契約，向被上訴人買受祭祀公業周元榮全體派
    下公同共有之系爭土地，關於甲部分，因上訴人甲○○、丙○○、宏昇公司、全
    聯公司等就該等土地有地上權，而各依其地上權應有部分，據買賣契約第七條特
    約主張優先承買權，上訴人乙○○亦為地上權人之一，遂就該部分與其餘上訴人
    達成協議，共同買受該等土地，嗣被上訴人未依約辦理移轉登記手續，前經上訴
    人訴請被上訴人辦理土地所有權移轉登記，為本院八十二年度上字第一八五號判
    決以欠缺權利保護要件及系爭土地尚未變更管理名義登記為由而駁回上訴人之請
    求，惟前開買賣契約並非自始無效，僅屬效力未定而已，茲被上訴人已完成相關
    行政手續並推選為該祭祀公業合法管理人，且祭祀公業之派下員總數為九百三十
    七人，經七十八年十一月二十六日及八十二年十二月十一日二次決議，合計有派
    下員周天送等五百九十一人同意授權或追認被上訴人處分系爭土地，已逾全體派
    下員九三七人之半數，系爭買賣契約應屬合法有效，爰依買賣契約第三條約定，
    請求被上訴人將附圖所示甲、乙部分辦理分割登記後移轉登記予上訴人云云   (
    上訴人台灣普聯股份有限公司請求移轉登記部分，因未補繳裁判費，另由本院裁
    定駁回其上訴) 。被上訴人則以：(一)七十八年十一月二十六日周元榮祭祀公業
    派下員大會推選周光明為管理人並授權周光明處分系爭土地之決議為不合法，故
    系爭買賣應自始無效，周光明嗣後於八十四年間再被推選為管理人，並報請區公
    所備查，因未召開派下員大會，亦不可能對無效契約再行追認。(二)系爭買賣契
    約業經上訴人之夫何國慶代上訴人與被上訴人合意解除之；(三)被上訴人未同意
    上訴人間之契約權利轉讓等語資為抗辯。
二、上訴人乙○○主張伊於八十一年十一月二日與被上訴人簽訂土地買賣契約，向被
    上訴人買受祭祀公業周元榮全體派下公同共有坐落台北市○○區○○段四小段五
    二０號地號如原判決附圖乙所示面積三八六平方公尺及附圖甲所示面積五０七平
    方公尺之事實，業據提出買賣契約書二份、土地登記謄本乙份 (見原審卷原證一
    、二、四) 為證，被上訴人對上開書證之真正並不爭執，堪信為真實，惟被上訴
    人則為上開之抗辯。
三、按台灣之祭祀公業並非法人，僅屬於其死亡者後裔公同共有祭產之總稱，其本身
    無權利能力，不能為權利之主體，其財產為祭祀公業派下公同共有，不因土地登
    記簿記載其所有名義為祭祀公業而異其性質，故該不動產仍應認為其派下公同共
    有 (參照三十九年台上字第三六四號判例及最高法院六十五年度第二次民事庭會
    議決議  (三)。依民法第八百二十八條第二項規定，公同共有物之處分，應得公
    同共有人之全體之同意，惟依土地法第三十四條之一第五項、第一項之規定，公
    同共有土地之處分，應以共有人過半數及其  (潛在)應有部分合計過半數之同意
    行之，此為民法之特別法，自應優先適用，故關於祭祀公業土地之處分，依前揭
    規定，非不可由祭祀公業派下員逾二分之一之人授權管理人為之，被上訴人抗辯
    系爭土地之處分，應經由祭祀公業周元榮全體派下員一致同意始生效力，尚非可
    採。經查本件上訴人主張系爭祭祀公業於民國七十八年十一月二十六日召開派下
    員大會重新選任管理人，當日計有派下員四百九十二人出席，周光明經派下員選
    任為管理人，並經派下員同意公業所屬土地除祖厝外餘皆由伊負責出售他人，嗣
    經被上訴人將系爭土地出售予上訴人，上訴人起訴請求被上訴人移轉系爭土地所
    有權，該案經本院以八十二年度上字第一八五二號判決上訴人敗訴確定後，周光
    明又經祭祀公業周元榮全體派下員選任為管理人，並於八十五年一月二十日經台
    北市大安區公所以  (85)北市安民字第二四一一號函准備查，周光明已合法取得
    祭祀公業周元榮管理人地位，且該公業派下員周天送等四百九十七員除於七十八
    年十一月二十六日決議同意授權被上訴人與上訴人乙○○簽訂買賣契約外，其他
    派下周清枝等一百五十一位派下員另於八十二年十一月一致同意承認周天送等四
    百九十七員於七十八年十一月二十六日所為授權處分系爭土地之決議，上開派下
    員經台北市大安區公所審核結果，除周正元等五十七人外，其餘周天送等五百九
    十一人均經確認為祭祀公業周元榮之派下員，已逾該公業全體派下員九三七人二
    分之一，自得授權並追認被上訴人有權處分系爭土地等事實，固據提出派下員大
    會會議記錄、出席派下員簽到簿及派下員名冊、台北市大安區公所  (85)北市安
    民字第二四一一號函、派下認定協議書  (見原審卷證五、六、七、八)。然查有
    關祭祀公業土地清查程序，依內政部頒之規定，須先申報請求公告派下員名冊徵
    求異議，並經公告期滿，無人提出異議，由民政機關核發派下員名冊後，再依規
    定申報管理人備查，有台北市大安區公所八十二年十月一日復北市安民字第二五
    八七七號函附於本院調閱之原審法院八十二年度重訴字第三七五號卷第六十頁可
    稽，觀之該函所附之上述內政部頒七十五年十一月十八日台內字第四五０三二三
    號函修正公布之祭祀公業土地清理要點所規定之前揭公告異議，核發派下員名冊
    等程序  (見同上卷第五十七頁)，其主要目的亦在於確定祭祀公業日後在處分其
    土地前之該公業真正派下員人數，俾該祭祀公業於依土地法第三十四條之一第五
    項規定處分公業所有土地時是否達到法定人數之依據。而本件被上訴人前曾委由
    蕭介生律師向台北市大安區公所代辦報請備查其為周元榮、周元榮公、周元公榮
    文公、周榮文祭祀公業管理人，因其未未先申報請求公告派下全員名冊徵求異議
    之程序，被駁回申請，有前開大安區公所函文足稽，且為兩造所不爭，是系爭祭
    祀公業於七十八年十一月二十六日所召開之派下員大會於當時並非係經依前開祭
    祀公業清理要點所規定之程序所確定之派下員甚明，從而於當日所參加之派下，
    是否確均為真正之派下，且全體派下員是否均經合法通知出席派下員大會，有無
    漏未通知，自亦無法確定，故當時所為選任周光明為管理人及同意由其一人負責
    出售祭祀公業土地之決議，其召集程序違法並有違土地法第三十四條之第五項、
    第一項規定，尚難認為合法，應認自始無效而不生效力。上訴人雖主張嗣後周光
    明業經祭祀公業周元榮派下員周三準等八百二十七人推選為管理人，並於八十五
    年一月二十日經台北市大安區公所以  (85)北市安民字第二四一一號函准備查，
    周光明已合法取得祭祀公業周元榮管理人地位，且該公業派下員周天送等四百九
    十七員除於七十八年十一月二十六日決議同意授權被上訴人與上訴人乙○○簽訂
    買賣契約外，其他派下周清枝等一百五十一位派下員另於八十二年十一月一致同
    意承認周天送等四百九十七員於七十八年十一月二十六日所為授權處分系爭土地
    之決議，上開派下員經台北市大安區公所審核結果，除周正元等五十七人外，其
    餘周天送等五百九十一人均經確認為祭祀公業周元榮之派下員，已逾該公業全體
    派下員九三七人二分之一，自得授權並追認被上訴人有權處分系爭土地，故系爭
    買賣契約並非無效，且合乎土地法第三十四條第一項、第五項之規定云云，惟查
    系爭祭祀公業於七十八年十一月二十六日所為選任周光明為管理人及同意由其一
    人負責出售祭祀公業土地之決議，因召集程序違法，且有違土地法第三十四條之
    第五項、第一項規定，自始無效而不生效力，已有前述，周光明嗣後於八十五年
    間即使再經選任為管理人，仍不生溯及之效力，而派下員周天送等四百九十七員
    於七十八年十一月二十六日同意公業所屬土地除祖厝外餘皆由被上訴人負責出售
    他人之決議，既屬自始無效，自無從依追認之方式使自始無效之決議恢復其效力
    ，上訴人主張周天送等四百九十七員，連同其他派下周清枝等一百五十一位派下
    員，扣除周正元等五十七人外，其餘周天送等五百九十一人均經確認為祭祀公業
    周元榮之派下員，已逾該公業全體派下員九三七人二分之一，自得授權並追認被
    上訴人有權處分系爭土地云云，應非可採。至上訴人另主張民法第一百十八條第
    一項規定：「無權利人就權利標的物所為之處分，經有權利人之承認始生效力。
    」，被上訴人前於八十一年十一月二日以祭祀公業管理人地位與上訴人簽訂之買
    賣契約，雖屬無權處分，然於該公業全體派下員承認並選任被上訴人為該公業管
    理時，依上開規定，應仍屬有效云云，然查上訴人並未舉證證明周光明合法成為
    祭祀公業管理人後，已依規定再行召集派下員大會作成決議授權其處分或追認上
    開無權處分之決議，自不生「承認」之效力，該無權處分之行為仍不生效力，上
    訴人上開之抗辯亦非可採。
四、綜上所述，系爭公業於七十八年十一月二十六日選任周光明為祭祀公業管理人，
    並同意公業所屬土地除祖厝外餘皆由被上訴人負責出售他人之決議，係屬自始無
    效，不因周光明於八十五年間成為合法管理人及周清枝等一百五十一位派下員之
    追認，使原屬無效之買賣契約恢復其效力，而前開買賣契約既未生效，則其餘上
    訴人丙○○等主張優先承購，亦失所據，是上訴人請求被上訴人應將坐落台北市
    ○○段四小段五二０地號，如附圖所示甲部分面積五零七平方公尺、乙部分面積
    三百八十八平方公尺辦理分割登記後，將甲部分應有部分壹萬分之肆玖參肆移轉
    登記予上訴人乙○○、應有部分壹萬分之陸貳零移轉登記予上訴人甲○○、應有
    部分壹萬分之陸貳零移轉登記予上訴人丙○○、應有部分壹萬分之壹貳柒玖移轉
    登記予上訴人宏昇公司；乙部分所有權全部移轉登記予上訴人乙○○所有，為無
    理由，不應准許。原審為上訴人敗訴之判決，所持理由雖屬不當，然結論並無二
    致，仍應視為維持，上訴論旨指摘原判決不，求為廢棄，非有理由，應予駁回。
五、本件論證已臻明確，兩造其餘主張、答辯及其攻擊、防禦方法，與本判決結果不
    生影響，無一一予以論述之必要，併此敘明，
六、據上論結，本件上訴為無理由，依民事訴訟法第四百四十九第二項、第七十八條
    、第八十五條第一項但書判決如主文。
 中     華     民     國    九   十    一    年    四   月  十  一  日
                                                 審判長法官
                                                       法官
                                                       法官
得上訴。
